【裁判字號】    97,上易,11
【裁判日期】    981016
【裁判案由】    恐嚇等
【裁判全文】
福建高等法院金門分院刑事判決          97年度上易字第11號
上  訴  人  福建金門地方法院檢察署檢察官
上  訴  人
即  被  告  甲○○
                    （現另案於福建金門監獄執行中）
上列上訴人即被告因恐嚇等案件，不服福建金門地方法院96年度
易字第45號，中華民國97年5月30日第一審判決（起訴案號：福
建金門地方法院檢察署96年度偵字第396號），提起上訴，本院
判決如下：
    主  文
原判決關於有罪暨其定執行刑部分（即傷害貳罪、恐嚇危害安全
罪、公然侮辱罪、毀損他人物品罪）均撤銷。
甲○○犯毀損他人物品罪，處拘役肆拾日，如易科罰金，以新臺
幣壹仟元折算壹日；又犯公然侮辱罪，處拘役拾伍日，如易科罰
金，以新臺幣壹仟元折算壹日；又犯傷害罪，處有期徒刑參月；
又犯傷害罪，處有期徒刑捌月；又犯恐嚇危害安全罪，處有期徒
刑肆月；應執行有期徒刑壹年貳月；拘役伍拾日，拘役如易科罰
金，以新臺幣壹仟元折算壹日。
    事  實
一、甲○○因乙○○之前積欠甲○○之母辛美月借款本、息未還
    ，竟基於傷害、以加害生命之事恐嚇他人危害安全、公然侮
    辱、毀損他人物品之犯意，分別於下列時、地實施犯行：
（一）、民國96年8月6日下午4時30分許，甲○○為向乙○○催
        討前開積欠之債務，遂前往乙○○所承包位於金門縣金
        湖鎮國立金門高職之工地，基於毀損他人物品之犯意，
        隨手拾起置於該工地上榔頭1把，敲擊乙○○所有停放
        在該國立金門高職工地外之車牌號碼6F-6309號自用小
        貨車之擋風玻璃，致該車輛擋風玻璃破損而不堪使用。
        嗣又另行基於公然侮辱之犯意，在該工地內，公眾得出
        入之場所，於不特定人得以共見共聞下，以台語辱罵乙
        ○○：「幹你娘老雞歪」，足以貶損乙○○人格。而於
        離去前，又另行基於傷害人身體之犯意，隨手拾起置於
        該工地上，長約1公尺、口徑4分粗鋼筋2根，戳刺乙○
        ○之上半身，致乙○○受有左前臂及左前胸挫傷之傷害
        。
（二）、同（96）年8月21日下午1時30分許，甲○○為催討同一
        債務，再度前往上開工地，基於傷害人身體之犯意，拾
        起置於該工地上，長約1公尺、口徑4分粗鋼筋1根，對
        在場其他工人吆喝稱：「看你老大仔我表演給你們看。
        」，當場往乙○○身體猛力揮擊數下，致乙○○受有左
        前臂瘀傷、左手第4指骨折、雙下肢瘀青血腫及左足背
        開放性傷口等傷害。復於離開前，另行基於恐嚇之犯意
        ，以加害生命之事，對乙○○以台語揚言恫稱：「妳若
        不還錢，看1次打1次，還要妳1隻手或1隻腳，不可以報
        警，不然給妳死。」等語，使乙○○心生畏怖致生危害
        於安全。嗣經乙○○報警處理，始查悉上情，並扣得非
        屬甲○○所有供犯上開毀損罪之榔頭1把及傷害罪之鋼
        筋2條。
二、案經乙○○訴由金門縣警察局報請福建金門地方法院檢察署
    檢察官偵查起訴。
    理  由
壹、程序部分：
一、按本件檢察官另對於被告甲○○起訴刑法第304條第1項強制
    罪、96年6月30日恐嚇危害安全罪、刑法第306條無故侵入住
    宅罪及96年7月中旬某日之公然侮辱罪等部分，業據原審判
    決無罪，上開無罪部分檢察官並未上訴，故前揭無罪部分業
    經逾上訴期間而告確定。
二、本案檢察官係依告訴人乙○○之請求，以被告並未與告訴人
    達成民事和解，賠償告訴人之損害為由，認原審量刑過輕為
    由，聲請檢察官就被告判決有罪部分提起上訴；被告亦就其
    經原審判決有罪部分提起上訴。故本院係就原判決判處被告
    甲○○有罪部分即傷害貳罪、恐嚇危害安全罪、公然侮辱罪
    、毀損他人物品罪等五罪範圍予以審理，合先敘明。
貳、證據能力部分：
一、被告甲○○對於現場照片28張（金門縣警察局刑案偵查卷宗
    ，以下簡稱警卷；第55頁至第69頁）、96年8月7日行政院衛
    生署金門醫院診斷證明書正本1張（警卷第40頁）、96年8月
    21日同醫院診斷證明書正本1張含附件照片3張（警卷第41頁
    至第42頁）、扣押之榔頭1把及長約1公尺、口徑4分粗鋼筋2
    根（偵查卷第5頁扣押物品清單），及證人乙○○於96年10
    月2日、楊肅山及紀平山於96年10 月1日，在檢察官前具結
    後之證述，被告同意作為證據使用，故均有證據能力。至於
    上開3人分別於同（96）年9月11日、16日、17日，警詢時之
    陳述，因被告有爭執，不同意作為證據使用。
二、前開被告甲○○爭執關於乙○○、楊肅山、紀平山等3人在
    警詢時之陳述，均為被告以外之人在審判外之陳述。按刑事
    訴訟法第159條之2所定傳聞例外之適用，必先有被告以外之
    人於檢察事務官、司法警察官、司法警察調查中所為之陳述
    ，「與審判中不符」，且其先前之陳述，具備「可信性」及
    「必要性」2要件，始例外得適用上開規定，認其先前所為
    之陳述，為有證據能力。此所謂「與審判中不符」，係指該
    陳述之主要待證事實部分，自身前後之供述有所不符。所謂
    「可信性」要件，則指其陳述與審判中之陳述為比較，就陳
    述時之外部狀況予以觀察，先前之陳述係在有其可信為真實
    之特別情況下所為者而言。例如先前之陳述係出於自然之發
    言，審判階段則受到外力干預，與一般供述證據應具備之任
    意性要件有別。至所謂「必要性」要件，乃指就具體個案案
    情及相關證據予以判斷，其主要待證事實之存在或不存在，
    已無從再由同一供述者取得與先前相同之陳述內容，縱以其
    他證據替代，亦無由達到同一目的之情形（最高法院96年度
    台上字第4365號判決意旨參照）。而以上3人在偵查時陳述
    ，均經具結擔保證言實在，且與警詢所陳，並無出入不一，
    即陳述並無相反性；又證人楊肅山、紀平山業於原審審理期
    日時到庭具結，並接受交互詰問，亦足認縱使捨棄以上3 人
    警詢陳述，並無不能再從同一供述者取得與先前相同陳述內
    容之必要情事。故本院在認定被告有罪事實，以本件被告無
    爭執之證據已足，至於上開3人之警詢陳述，因不具相反性
    及必要性，不得以之作為認定被告有罪之基礎，併予敘明。
參、本件訊據被告甲○○除坦承有如事實欄第一段（二）所載於
    96年8月21日所述之傷害犯行外，餘均矢口否認犯有如事實
    欄第一段（一）所述之毀損罪、公然侮辱罪與傷害罪；及同
    段（二）所述之恐嚇罪等犯行。經查：
一、毀損罪犯行部分：
（一）、查被告甲○○於96年8月6日下午4時30分許，於告訴人
        乙○○承包之前開校園工地內，隨手拾起置於地上之榔
        頭1把，敲毀乙○○所有停放在該國立金門高職工地外
        之車牌號碼6F-6309號自用小貨車擋風玻璃之事實，除
        據告訴人乙○○於96年10月2日於檢察官偵查時證稱：
        8月6日我先主動到他（即被告甲○○）家，等他回來後
        他很生氣，罵我沒有帶錢竟敢來找他談債務的事，我離
        開後，他（即被告甲○○）在下午4時30分許尾隨我到
        金門高職的工地，直接闖入工地，拿工地的榔頭敲我的
        自小貨車擋風玻璃等語明確（偵查卷第21頁）。
（二）、此外並有翌日（7日）金門縣警察局刑警隊拍攝，車身
        漆有「麗華工程行」（該工程行為乙○○獨資），車前
        擋風玻璃因有榔頭1把插入，而輻射狀碎裂之照片4張在
        卷可資佐證（警卷第57頁至第58頁），復有榔頭1把扣
        案可稽（偵查卷第5頁扣押物品清單編號1所示）。查上
        開警卷內關於車輛擋風玻璃毀損之照片，員警拍攝的日
        期（即8月7日），正與後述本院認定被告同（6）日另
        有傷害告訴人乙○○之犯行，所依憑之行政院衛生署金
        門醫院所出具之診斷證明書（警卷第40頁），日期同為
        96年8 月7日。由上可見，告訴人乙○○在96年8月6日
        受被告傷害及毀損所有車輛擋風玻璃後，即覓警保護，
        並採取保全證據的舉動，除前往醫院取得如警卷第40頁
        所示之診斷證明書交給警方外，並指出車輛受損狀況供
        警方拍照附卷。
（三）、綜上說明，告訴人乙○○實無故意誣指被告之可能，可
        見告訴人乙○○於前開檢察官之證述，具有可信性甚明
        。又從告訴人乙○○向員警指出車輛受損狀況並由警方
        拍照存卷之照片，除見有前開認定已遭被告毀損之擋風
        玻璃部分外，並無起訴書所稱，有方向燈遭毀損的情形
        ，另關於車門板金部分，雖見刮痕，但對車門顯未達毀
        損之程度，上開無法證明被告有毀損方向燈與車門板金
        等部分，與被告所犯本件毀損告訴人乙○○前揭自小貨
        車擋風玻璃部分，均為實質上一罪之關係，故不另為無
        罪之諭知，併予敘明。
二、公然侮辱罪犯行部分：
（一）、查被告於96年8月6日下午4時30分許，在告訴人乙○○
        承包之前開校園工地內，以台語辱罵乙○○：「幹你娘
        老雞歪」之事實，除據告訴人乙○○於96年10月2日在
        檢察官偵查時證稱：8月6日當日他用榔頭敲我車子，並
        用台語罵我三字經：「「幹你娘老雞歪」，我拜託他不
        要這樣等語明確在卷（偵查卷第21頁至第22頁）。
（二）、此外亦有證人紀平山（即當日在金門縣金湖鎮國立金門
        高職乙○○所承包工地，目睹經過之工人）在96年10月
        1日檢察官偵查時與97年4月15日在原審審理時，一致稱
        ：被告用2段鋼筋刺乙○○，受傷的情形我不知道，被
        告有用台語：幹妳娘的老雞歪，一直破口大罵乙○○，
        約3次各等語在卷（偵查卷第12頁、原審卷第129頁、第
        132頁）。故由告訴人乙○○與證人紀平山二人所證述
        之情節以觀，經互相符合，堪以採信。核被告於催討債
        務無著下，在大庭廣眾不特定人得以共聞共見下，出言
        以解決債務無關，僅係單純為貶損人格之台語髒話三字
        經，辱罵告訴人乙○○，顯然已有貶損告訴人乙○○之
        人格至明。可見被告公然侮辱罪犯行，事證明確應堪認
        定。
三、被告犯96年8月6日下午4時30分許傷害罪犯行部分：
（一）、查被告於96年8月6日下午4時30分許，於離去告訴人乙
        ○○承包之前開校園工地前，另行基於傷害人身體之犯
        意，隨手拾起置於該工地上，長約1公尺、口徑4分粗鋼
        筋2根，戳刺乙○○之上半身，致乙○○受有左前臂及
        左前胸挫傷之事實，除據告訴人乙○○於前揭檢察官偵
        查時證稱：被告用台語三字經罵我，我拜託他不要這樣
        ，他就拿手上的鋼筋鐵條刺我的身上，導致我左前胸及
        左前臂受傷，之後他就離開了等語明確（偵查卷第22頁
        ）。
（二）、此外亦有翌日（7日）之行政院衛生署金門醫院所出具
        之診斷證明書正本1張在卷可證（警卷第40頁），上開
        診斷證明書記載告訴人乙○○受有：左前臂左前胸挫傷
        等語（警卷第40頁）；另外金門縣警察局刑警隊拍攝日
        期96年8月7日告訴人乙○○手臂傷勢照片3張在卷足憑
        （警卷第62頁、第63頁）；復有長約1公尺、口徑4 分
        粗鋼筋2根扣案可證（偵查卷第5頁扣押物品清單編號2
        所示）。
（三）、佐以證人紀平山於96年10月1日在檢察官偵查時證稱：
        8月6日當天甲○○要求告訴人乙○○還20萬，乙○○說
        沒有能力，甲○○不滿，就以右手拿起2根4分粗、長約
        50公分的鋼筋往乙○○左胸處刺過去等語明確（偵查卷
        第12頁、11頁）。被告於原審審理時雖辯稱：我是用鋼
        筋和被害人開玩笑，然證人紀平山於97年4月15日在原
        審審理時證稱：「（問：你剛才說被告拿鋼筋2條，刺
        乙○○左上臂，用長約50公分，粗約4分的鋼筋，刺人
        手臂，有可能是開玩笑的嗎？）我沒有看到人家是這樣
        開玩笑的。」（原審卷第136頁、135頁）。由此更足以
        證明告訴人乙○○確實受有左前臂與左前胸挫傷等之傷
        害至明。由此可見，被告所犯本次傷害犯行事證明確，
        其傷害犯行應堪認定。
四、被告所犯96年8月21日傷害犯行部分：
（一）、查被告於96年8月21日下午1時30分許，於同一工地內，
        傷害告訴人乙○○，使告訴人乙○○受有左前臂瘀傷、
        左手第4指骨折、雙下肢瘀青血腫及左足背開放性傷口
        等傷害之事實，業據被告甲○○於本院準備程序與審理
        時供承在卷（本院卷第50頁、第159頁）。
（二）、此外並有行政院衛生署金門醫院96年8月21日診斷證明
        書正本1張明載乙○○有如上之傷勢，及附件照片3張等
        各在卷可證（警卷第41頁至第42頁）。
（三）、由上說明，足認被告自白與事實相符，該次傷害罪犯行
        應堪認定。
五、恐嚇罪犯行部分：
（一）、查被告有於96年8月21日下午1時30分許，傷害告訴人乙
        ○○後，臨走之前，以加害生命之事，以台語對告訴人
        乙○○揚言恫嚇稱：妳若不還錢，看1次打1次，還要1
        隻手1隻腳，不可以報警，不然給妳死，致乙○○心生
        畏怖之事實，除據告訴人乙○○於96年10月2日在檢察
        官偵查時證稱：被告打完後，離開前又恐嚇我：你不可
        以報警，不然除非我被警察關起來，不然你就不要活命
        了，、、、，之前他有當面恐嚇我說：要斷我一隻手或
        一隻腳，我聽完後心裡都非常害怕，現在都不敢回家等
        語在卷（偵查卷第22頁）。
（二）、證人楊肅山（即當日在告訴人乙○○所承包工地，目睹
        經過之工人）於96年10月1日在檢察官偵查時證稱：被
        告向我及同事盧禮銳用台語說：老大仔我，表演給你們
        看，講完就用該二支鋼筋往乙○○的雙腳猛力揮擊十多
        次，乙○○當場倒下哭喊並苦苦哀求甲○○，盧禮銳也
        幫忙求情，甲○○才停手，並用手指著乙○○，用台語
        很兇的恐嚇乙○○稱：妳若不還錢，看一次打一次，再
        不還錢，就要留下妳一隻手或一隻腳，讓你的工地無法
        繼續做，妳不可以假（給）你爸報警處理，不然就給妳
        死等語（偵查卷第13頁、12頁）；證人楊肅山另於97年
        4月15日在原審審理時證稱：被告甲○○有用台語說，
        不還錢，看一次打一次，要留她一手一腳，還叫乙○○
        不准報警等語（原審卷第124頁、第125頁）。
（三）、經核證人楊肅山與告訴人乙○○二人所證述之情節相符
        。由此可見，被告甲○○於傷害告訴人乙○○後，為催
        討同一債務，以前開加害生命之事之言詞恫嚇告訴人乙
        ○○，使乙○○心生畏怖，致生危害於安全之事實甚明
        。足證被告恐嚇罪犯行，事證明確，其犯行應堪認定。
六、綜上所述，可見被告所犯前開毀損罪、傷害二罪、公然侮辱
    罪及恐嚇罪等共五罪犯行至為明確，被告否認犯有如事實欄
    第一段（一）所述之毀損罪、公然侮辱罪與傷害罪；及同段
    （二）所述之恐嚇罪等犯行云云，所辯無非事後卸責之詞，
    不足採信。
七、核被告甲○○就所犯如事實欄第一段（一）所為，係犯刑法
    第354條毀損他人物品罪、刑法第309條第1項公然侮辱罪、
    刑法第277條第1項傷害罪；就所犯如事實欄第一段（二）所
    為，係犯刑法第277條第1項傷害罪與刑法第305條之恐嚇危
    害安全罪。被告所犯上開各罪，犯意各別，行為互殊，且構
    成要件不同，應依數罪併合處罰。
肆、原審以被告甲○○就所犯如事實欄第一段（一）、（二）所
    為，事證明確，依數罪併罰，予以論罪科刑，並定其應執行
    刑，固非無見。惟查：
一、被告甲○○事後業已與告訴人乙○○達成民事和解賠償，並
    經告訴人乙○○於和解書中陳明不再為刑事上之主張，並願
    意協助被告向法院爭取有利之判決等語，此有和解書一紙在
    卷可資佐證（本院卷第110頁）。原審於量刑時，未及審酌
    被告甲○○事後已與告訴人乙○○達成民事和解賠償之情狀
    ，容有未洽。
二、檢察官於本院審理時，亦陳稱請求考量被告已與告訴人乙○
    ○達成民事和解等語在卷（本院卷第160頁）。
三、本件被告提起上訴，否認犯有如事實欄第一段（一）所述之
    毀損罪、公然侮辱罪與傷害罪；及同段（二）所述之恐嚇罪
    等犯行云云，並無理由，已如前述。檢察官亦循告訴人乙○
    ○之請求，以被告並未與告訴人達成民事和解，賠償告訴人
    之損害為由提起上訴。惟查：本案被告甲○○業已與告訴人
    乙○○達成民事和解賠償，已如前述，從而檢察官以被告未
    與告訴人達成民事和解為由提起上訴，經核亦無理由。
四、查原判決於量刑時未及審酌被告犯後已與告訴人乙○○達成
    民事和解賠償之情狀，此對於被告犯後業已與被害人賠償之
    犯後態度問題而對於被告有利之部分未及斟酌，可見原判決
    量刑部分尚有可議之處。原判決既有上開可議之處，顯屬無
    可維持，自應由本院將原判決有罪及其定執行刑部分均撤銷
    ，另為適法之判決。
伍、爰審酌被告甲○○為催討告訴人乙○○積欠被告之母辛美月
    之債務，於95年11月24日辛美月對告訴人乙○○重利罪獲得
    緩起訴處分（95年偵字第401號，見原審卷第21頁）後，竟
    無視於國家給與免為訴追其母親之寬典，屢次以激烈之手段
    對於告訴人催討債務之犯罪動機、目的，傷害告訴人乙○○
    之犯罪手段，告訴人乙○○受傷之情狀；其餘各罪之犯罪手
    段；被告犯後已與告訴人乙○○達成民事和解賠償，此有和
    解書一紙在卷足憑，已如前述；被告犯後已有悔意（有被告
    98年9月14日之聲請狀可證，本院卷第164頁）及告訴人乙○
    ○於和解書中亦陳明願意協助被告向法院爭取有利之判決等
    語，已如前述等一切情狀，各改判處如主文第二項所示之刑
    （即就所犯如事實欄第一段（一）毀損罪部分處拘役40日；
    公然侮辱罪部分處拘役15日；併就上開毀損罪與公然侮辱罪
    處拘役刑部分，均諭知如易科罰金，以新台幣1千元折算1日
    之折算標準；就所犯傷害罪部分處有期徒刑3月（8月6日傷
    害罪）；就所犯如事實欄第一段（二）傷害罪部分處有期徒
    刑8月（8月21日傷害罪部分情節較重）；恐嚇危害安全罪部
    分，處有期徒刑4月）；併就所犯毀損罪與公然侮辱罪二罪
    之拘役刑部分定其應執行刑為拘役50日，並諭知如易科罰金
    ，以新台幣1千元折算1日之折算標準；另就被告所犯前開傷
    害罪二罪與恐嚇危害安全罪等三罪，定其應執行刑為有期徒
    刑1年2月，以示懲儆。
陸、本件扣押之榔頭1把、鋼筋2條，係被告甲○○在告訴人乙○
    ○承包之校園工地隨手拾起，而為本件犯罪之用，既非被告
    所有，爰不予宣告沒收，附此敘明。
據上論斷，應依刑事訴訟法第369條第1項前段、第364條、第299
條第1項前段，刑法第277條第1項、第305條、第309條第1項、第
354條、第41條第1項前段、第51條第5款、第6款，刑法施行法第
1條之1第1項、第2項前段，判決如主文。
本案經檢察官張益昌到庭執行職務。
中    華    民    國    98    年    10    月    16    日
                刑事庭    審判長法  官 沈宜生
                                法  官 陳容正
                                法  官 陳坤地
上正本證明與原本無異。
不得上訴。
                                書記官 黃月瞳
中    華    民    國    98    年    10    月    17    日
附錄：本案論罪科刑法條全文
中華民國刑法第277條
傷害人之身體或健康者，處3年以下有期徒刑、拘役或1千元以下
罰金。
犯前項之罪因而致人於死者，處無期徒刑或7年以上有期徒刑；
致重傷者，處3年以上10年以下有期徒刑。
中華民國刑法第305條
以加害生命、身體、自由、名譽、財產之事，恐嚇他人致生危害
於安全者，處2年以下有期徒刑、拘役或3百元以下罰金。
中華民國刑法第309條
公然侮辱人者，處拘役或3百元以下罰金。
以強暴犯前項之罪者，處1年以下有期徒刑、拘役或5百元以下罰
金。
中華民國刑法第354條
毀棄、損壞前2條以外之他人之物或致令不堪用，足以生損害於
公眾或他人者，處2年以下有期徒刑、拘役或5百元以下罰金。


司法院資訊處製作；財團法人民間司法改革基金會備份。
